臺灣高等法院刑事判決　　　　　　　　　　　　　九十二年度上易字第三四四七號
　　上　訴　人
　　即　被　告　乙○○○五金有限公司
　　兼右代表人　甲○○
　　選任辯護人　劉秋絹律師
右上訴人因違反藥事法案件，不服臺灣板橋地方法院九十二年度易字第五０號，中華
民國九十二年九月二十二日第一審判決（起訴案號：臺灣板橋地方法院檢察署九十二
年度偵字第一０八四號、移併案號：九十二年偵字第四○五四號），提起上訴，本院
判決如左：
    主  文
上訴駁回。
    事實及理由
一、本案經本院審理結果，認第一審判決認事用法均無不當，應予維持，並引用第一
    審判決書記載之事實、證據及理由（如附件）。
二、被告上訴意旨略以：被告輸入之針體並非可直接使用於鍼灸用途之鍼灸針，輸入
    後尚需交由領有合法製造執照之宇光公司進行消毒、滅菌、包裝等。進一步言，
    被告就鍼灸「針體」原得合法製造，被告先由下游廠商提供針材，後組合其他配
    件再交付宇光公司，經宇光公司檢驗合格後再為消毒、滅菌，宇光公司以此程序
    取得醫療器材製造許可證，並同時為行政院衛生署現場評鑑符合醫療器材優良製
    造規範，況且業界亦認系爭商品未經消毒、滅菌尚不得稱之為醫療器材，故被告
    主觀上即認為針體之製造並非醫療器材，乃分別於九十一年八月及同年十月輸入
    鍼灸針，顯然係錯認行政單位對醫療器材認定之疏失，並無違反藥事法故意云云
    。
三、經查：
  (一)、被告於九十一年八月五日及同年十月四日，委託不知情之連締國際有限公司進
      口屬於醫療器材之針灸針十四萬支及十一萬支，而分別於九十一年八月五日、
      同年十月四日為財政部台北關稅局查獲之事實，仍據被告甲○○坦承不諱，復
      有台北縣政府九十一年十月二十八日北府衛藥字第○九一○○三九一○六號函
      暨所附之桃園縣衛生局九十一年十月九日桃衛藥字第○九一○○○四一○七號
      函、財政部台北關稅局九十一年十月四日北普遞密字第九一二○○三七○號函
      、進口快遞貨物簡易申報單、台北關稅局進口貨樣收據、台北關稅局快遞機放
      組第二課送查價單、檢舉函及台北縣政府衛生局九十一年十一月六日北衛藥字
      第○九一○○四○二四七號函暨所附之慶名公司未經核准輸入進口之針灸針貨
      樣二款各十支，及台北縣政府九十一年十二月二十六日北衛藥字第○九一○○
      四二一四九號函暨所附之進口快遞貨物簡易申報表、台北關稅局進口貨樣收據
      、亞風快遞有限公司寄件等資料附卷可證，並有針灸針二十五萬支扣案可證。
  (二)、被告雖指扣案之針品未經清洗、包裝、消毒，係針灸針之半成品，非屬醫療器
      材云云，並提出台灣區醫療器材工業同業公會之證明書為證，然原審就此曾函
      詢行政院衛生署，據覆：「案內產品如屬直接使用於人體，作為診斷、治療、
      減輕或預防人類疾病，或足以影響身體結構及機能，符合藥事法第十三條醫療
      器材定義者，均應依醫療器材管理，屬應辦理查驗登記之醫療器材。三、有關
      判定醫療器材屬性，乃為本署之權責，台灣區醫療器材工業同業公會之證明書
      並非本署判定產品屬性之依據。」，本院為慎重起見再函詢該署，據覆：「依
      藥事法第十三條規定，本法所稱醫療器材，係包括診斷、治療、零件。因此，
      本案所稱針灸針，無論滅菌否，符合藥事法第十三條醫療器材定義範圍，自應
      受其規範。」，有該署九十二年五月八日衛署藥字第○九二○○二二六九三號
      函、九十三年一月二十九日衛署藥字第一○九二○○六六七三六號函在卷可參
      ，是本件扣案針體為醫療器材，委無疑義。
  (三)、被告慶名公司係於本件犯行後之九十二年三月始取得製造業藥商許可執照，有
      該許可執照在卷可徵，是被告指其就針灸針體原得合法製造乙節，尚有可議，
      又被告慶名公司自八十九年間起即成立，專門製造鍼灸用針等，有經濟部公司
      執照在卷可佐，可見被告甲○○經營針灸針有年，焉不知輸入右開針灸針須取
      得有關機關輸入許可，尤以其於八十四年十月間，曾因擅自製造未經主管機關
      核准之鍼灸針，遭判刑七月，有台灣板橋地方法院八十九年度易字第五二六一
      號刑事判決書在卷可稽，尤見其應知曉本案針灸針屬醫療器材，其製造輸入應
      經主管機關之核准，詎被告未經核准即擅自輸入，當有違反藥事法之故意。
四、綜上，被告違反藥事法犯罪事證仍屬明確，原判決尚無違誤，被告執前詞上訴，
    應認無理由，予以駁回。
五、被告經合法傳喚，無正當理由不到庭，爰不待其陳述逕行判決。
據上論結，應依刑事訴訟法第三百七十三條、第三百六十八條、第三百七十一條，判
決如主文。
本案經檢察官陳維練到庭執行職務。
中　　　華　　　民　　　國　　九十三　　年　　　三　　　月　　二十五　　日
                              臺灣高等法院刑事第一庭
                                  審判長法  官  李　相　助
                                        法  官  黃　聰　明
                                        法  官  楊　貴　雄
右正本證明與原本無異。
不得上訴。
                                        書記官  林　淑　貞
中　　　華　　　民　　　國　　九十三　　年　　　三　　　月　　二十六　　日
附錄本案論罪科刑法條全文
藥事法第八十四條第一項
未經核准擅自製造或輸入醫療器材者，處三年以下有期徒刑，得併科新臺幣十萬元以
下罰金。
